臺灣高等法院民事裁定　　　　　　　　　96年度抗字第1775號
　　抗　告　人
　　即　債務人　乙○○
抗告人因與相對人即債權人柏廖英惠間聲請限期起訴事件，對於
中華民國96年8月10日臺灣臺北地方法院96年度全聲字第739號裁
定，提起抗告，本院裁定如下：
    主      文
抗告駁回。
抗告訴訟費用由抗告人負擔。
    理      由
一、抗告人於原法院聲請及本件抗告意旨略以：相對人向原法院
    聲請扣押伊之財產，經原法院以96年度裁全字第6633號裁定
    准許在案，惟相對人未向法院提起本案訴訟，爰依民事訴訟
    法第529條第1項聲請限期起訴。原裁定以相對人提起原法院
    96 年度重訴字第542號「非金錢請求或非得易為金錢請求之
    請求」所有權移轉登記等事件，作為兩造間本案起訴，惟該
    件訴訟中伊為追加被告，已經被告表示不同意，則此追加已
    非合法，不能認為係起訴。且相對人所為請求，無一為「金
    錢請求或得易為金錢請求之請求」，均與相對人聲請假扣押
    之要件不符，不得認定係就假扣押之本案提起訴訟，爰請求
    廢棄原裁定，命相對人限期起訴等情。
    原裁定駁回抗告人之聲請，係以：相對人為保全對抗告人損
    害賠償請求，經該院96年度裁全字第6633號裁定准為假扣押
    後，已提起該院民事庭96 年度重訴字第542號所有權移轉登
    記事件，現在審理中，則抗告人之聲請為無必要，為裁判之
    基礎。
二、按本案尚未繫屬者，命假扣押之法院應依債務人聲請，命債
    權人於一定期間內起訴，民事訴訟法第529條第1項定有明文
    。上開規定之起訴，係指依訴訟程序提起訴訟，得以確定其
    私權之存在，而取得給付之確定判決而言，最高法院65年台
    抗字第44號判決著有明文。而假扣押為保全程序之一種，係
    在本案訴訟尚未判決確定以前，預防將來債權人勝訴後，不
    能強制執行或難於執行而設，故債權人聲請對債務人假扣押
    後，如其欲保全之本案請求尚未繫屬，應立刻起訴，以求確
    定其私權，取得給付之確定判決，實現其請求，以兼顧保障
    債權人之請求及保護債務人之利益。又保全程序分為兩種，
    一為假扣押程序，一為假處分程序，前者目的係就金錢之請
    求或得易為金錢請求之請求保全強制執行，後者目的係就金
    錢請求以外之請求保全強制執行， 此觀民事訴訟法第522條
    第1項、同法第532條第1項規定自明， 是假扣押所欲保全之
    請求經提起本案時，自應以聲明給付金錢為限。
三、查相對人以其對於抗告人損害賠償債權之保全為由，向原法
    院聲請假扣押裁定（96年度裁全字第6633號）獲准，業據原
    法院依職權調取上開卷宗查閱無訛。又相對人原列柏林為被
    告，向原法院提起請求所有權移轉登記訴訟（95年度重訴字
    第542號），嗣於訴訟程序中之96年5月11日追列抗告人、李
    尚澤、王淑惠為追加被告，有關抗告人之聲明，先位部分為
    ：乙○○與柏林間就如訴狀附表一所示不動產所有權移轉登
    記應予塗銷；備位部分為：(一)請求撤銷乙○○與柏林間如訴
    狀附表一所示不動產於96年1月15 日所為剩餘財產差額分配
    之行為及所有權移轉登記物權行為。(二)乙○○與柏林間在前
    開第一項之所有權移轉登記應予塗銷，回復為柏林之名義，
    有起訴狀及追加被告狀在卷（原法院卷第27-35頁）； 其後
    相對人復於96年7月17 日就前開先位聲明部分追加為：乙○
    ○與柏林間就如該訴狀附表一所示之不動產所有權移轉登記
    應予塗銷； 如不能塗銷時， 乙○○應給付甲○○○新臺幣
    2,356萬9,600元，亦據相對人提出該份呈報狀足憑（本院卷
    第27頁）。可見：相對人係於他案中追列抗告人為追加被告
    ，且已為金錢之損害賠償請求，堪認相對人就其聲請假扣押
    所欲保全請求業已提起本案訴訟。抗告人雖以：該追加之訴
    已經被告表示不同意，追加不合法云云置辯，惟相對人已於
    原法院95 年度重訴字第542號事件追列抗告人為被告，嗣再
    追加預備聲明請求抗告人為金錢之賠償，已如上述，該追加
    部分迄未經法院駁回，是自形式上觀察，兩造間有關假扣押
    之本案訴訟現已繫屬於法院，故抗告人上開辯解，委無可採
    。從而，抗告人聲請命相對人限期起訴，並無必要。原法院
    駁回抗告人之聲請，尚無不合，抗告人仍執陳詞提起抗告，
    為無理由，應予駁回。
四、據上論結：本件抗告為無理由，依民事訴訟法第495條之1、
    第449條第1項、第95條、第78條，裁定如主文。
中　　華　　民　　國　　96　　年　　11　　月　　7 　　日
                    民事第一庭
                        審判長法　官  張耀彩
　　　　  　　　　　　　　　　法　官  盧彥如
　　　　　  　　　　　　　　　法　官  林金吾
正本係照原本作成。
本裁定除以適用法規顯有錯誤為理由，並經本院許可外，不得再
抗告。如提起再抗告，應於收受後10日內委任律師為訴訟代理人
向本院提出再抗告狀。並繳納再抗告費新台幣１千元。
中　　華　　民　　國　　96　　年　　11　　月　　7 　　日
                              書記官  張淑芳
